【裁判字號】    90,毒抗,827
【裁判日期】    901102
【裁判案由】    毒品危害防制條例
【裁判全文】
臺灣高等法院刑事裁定                              九十年度毒抗字第八二七號
    抗  告  人
    即受處分人  甲○○
右抗告人因違反毒品危害防制條例案件，不服臺灣桃園地方法院中華民國九十年九月
三日裁定（九十年度毒聲字第三七六三號）提起抗告，本院裁定如左：
    主  文
原裁定撤銷，發回臺灣桃園地方法院。
    理  由
一、原裁定以：按毒品危害防制條例第二十二條第二項規定，違反保護管束應遵守事
    項情節重大者，得由檢察官聲請法院裁定撤銷停止戒治。又毒品危害防制條例施
    行細則第十六條規定，本條例第二十條第四項、第二十二條第二項所稱違反保護
    管束應遵守事項情節重大，應斟酌下列情形定之：(一)保護管束期間因故意更犯罪
    ，受有期徒刑以上刑之宣告者。(二)保護管束期間因故意更犯本條例第十條之罪，
    經法院裁定送勒戒處所觀察、勒戒者。(三)違反保安處分執行法第七十四條之二或
    少年及兒童管訓事件執行辦法第九條第一項之規定，情節重大者。(四)違反本條例
    第二十五條之規定，經通知無正當理由不到場或到場而拒絕尿液之採驗達三次以
    上者。(五)有其他重大事由，足認難以達成觀護戒治之效果者。是依該條規定觀之
    ，違反保護管束應遵守事項是否情節重大，應以其是否至足認難以達成觀護勒戒
    效果為斷，該條第一款至第四款規定，應屬例示規定，非謂情節重大者，僅以該
    四款規定情形為限。查抗告人於九十年八月九日至臺灣桃園地方法院檢察署觀護
    人處報到，經採集尿液送該署委託之臺灣檢驗科技股份有限公司以ＥＩＡ酵素免
    疫分析法初步檢驗，再以氣相層析質譜儀法確認，檢驗結果呈安非他命及甲基安
    非他命陽性反應乙節，有上開公司濫用藥物尿液檢驗報告乙份足佐，堪認抗告人
    於保護管束期間之九十年八月九日採尿前四日內某日，有施用第二級毒品安非他
    命之行為。雖依卷附被告前案資料，聲請人並未以抗告人於保護管束期間因故意
    更犯毒品危害防制條例第十條之罪而經法院裁定送觀察、勒戒，惟如前述，上開
    毒品危害防制條例施行細則第十六條第一款至第四款之規定僅為例示規定，非謂
    情節重大僅以此為限，抗告人於停止戒治付保護管束期間，既再有施用毒品之舉
    ，其顯已違反保護管束應遵守事項，且其受保護管束之目的在戒治施用毒品之惡
    習，惟其卻續以施用，顯已足認其僅受保護管束難以達成戒治之效果，依前開毒
    品危害防制條例第十六條第五款之規定，自屬情重，因認聲請人之聲請於法要無
    不合，乃依毒品危害防制條例第二十二條第二項之規定，裁定撤銷抗告人停止戒
    治，令入戒治處所施以強制戒治云云。
二、抗告意旨略以：(一)按抗告人於九十年八月九日至檢察署觀護人處報到，已是保護
    管束期間最後一次報到，亦是既定之行程，衡諸一般常理及經驗法則，抗告人既
    已明知該次期日必定會檢驗尿液，抗告人斷不會在此重要期間使用毒品，更何況
    抗告人早已戒斷毒品之使用；(二)毒犯尿液檢驗鑑定可否作為論罪唯一依據？並無
    定論，而安非他命檢驗屬重要而影響人民權益的認定罪證方式，最高法院日前判
    決一件非常上訴案，支持高院無罪確定判決。就嚴格的證據法則而言，以鑑定為
    唯一的罪證，固然可使犯罪者無所僥倖，但難免有萬一冤抑案例，基於人權保障
    立場，還是應有其他佐證，方始論處人民罪刑為妥；(三)在本案中，鑑定機關是採
    ＥＩＡ酵素免疫分析法為主，再輔以氣相層析質譜儀法確認，根據調查局今年二
    月十九日函覆最高檢察署的資料，免疫分析法容易造成偽陽性之誤判，通常僅適
    用為簡易篩驗方法，不宜作為確認之唯一依據。至於氣相層析質譜儀法於檢驗時
    ，亦可能對於類似毒品之化合物產生偽陽性反應，其陽性反應之判定亦非絕對可
    靠。根據調查局前述資料，法院判決時，若只有衛生局的鑑定書一項證據，別無
    其他佐證，即要論以人民吸食安非他命或毒品罪刑，恐怕是誤判的可能性相當高
    ；(四)本案中，抗告人於九十年八月八日（誤載為開具診斷書之九十年九月七日）
    ，因燙傷至仁春診所治療，於治療中，醫生共開給抗告人Ponstan 500mg, Achro
    -mycin 250mg ,Polamin 2mg ,Sinwell等藥物，其中或含有甲基安非他命之成分
    ，以致產生偽陽性之反應。若非如此，抗告人根本未曾有任何吸食毒品行為，焉
    會得出陽性反應。據此，原裁定實有違誤，請予詳查等語，並提出仁春診所診斷
    證明書、藥單影本各乙紙為證。
三、經查：抗告人甲○○於九十年八月九日至臺灣桃園地方法院檢察署觀護人處報到
    ，經採集尿液送該署委託之臺灣檢驗科技股份有限公司以ＥＩＡ酵素免疫分析法
    初步檢驗，再以氣相層析質譜儀法確認，檢驗結果呈安非他命及甲基安非他命陽
    性反應乙節，固屬無訛。然查，抗告人採驗尿液時，觀護人曾詢問受檢者有無服
    用藥物，經抗告人答稱：有服用消炎藥等情，此有臺灣桃園地方法院檢察署受保
    護管束人尿液檢體監管紀錄表影本一紙附卷可稽。而抗告人於報到檢驗前一日（
    即八日）因受燙傷至仁春診所治療，並經醫師開立Ponstan 500mg ,Achromycin
    250mg ,Polamin 2mg ,Sinwell 等藥物內服等情，亦有其提出之前開診斷證明書
    、藥單影本各乙紙在卷可按，經核陳述、事證相符一致，即非全然無據。則抗告
    人因燙傷治療期間究有無服用醫師合法開立之藥物，而該藥物是否含有甲基安非
    他命成分致其採集之尿液呈甲基安非他命陽性反應，均與待證事實有重要關係，
    實有斟酌調查之必要。原裁定就此全未審酌，是抗告人之抗告非全無理由，應由
    本院將原裁定撤銷，發回原審法院更為妥適詳實之調查，期臻適法。
四、據上論結，應依刑事訴訟法第四百十三條前段，裁定如主文。
中    華    民    國    九十    年        十一      月       二         日
                              臺灣高等法院刑事第十庭
                                  審判長法  官  溫  耀  源
                                        法  官  林  銓 正
                                        法  官  黃  金  富
右正本證明與原本無異。
不得再抗告。
                                       書記官   江  采  廷
中    華    民    國    九十    年         十一     月       五         日


司法院資訊處製作；財團法人民間司法改革基金會備份。
